臺灣高等法院花蓮分院刑事判決　　　　　　　　　九十一年度上更(二)字第四號
　　上訴人即被告　丙○○
　　選任 辯 護人　黃昆彬
右上訴人因違反麻醉藥品管理條例案件，不服臺灣花蓮地方法院八十六年度訴字第一
０二號中華民國八十六年七月十六日第一審判決（起訴案號：臺灣花蓮地方法院檢察
署八十六年度偵字第一五五號）提起上訴，經判決後由最高法院第二次發回，本院更
為判決如左：
    主  文
原判決關於非法販賣化學合成麻醉藥品及定執行刑部分撤銷。
丙○○非法販賣化學合成麻醉藥品，處有期徒刑伍年。扣案之安非他命拾壹包（不含
包裝驗餘淨重捌點壹陸公克）沒收。
      事  實
一、丙○○基於非法販賣化學合成麻醉藥品安非他命牟利之犯意，先於民國（下同）
    八十五年十二月二十五日晚間九時許，以新台幣（下同）一萬五千元之價格，在
    花蓮縣富里鄉○○村○○路六十七號綽號「鯊魚」之丁○○住處，向丁○○（另
    案經最高法院判決確定）販入安非他命十一包（扣案物品清單記載含袋毛重十‧
    九公克），再與綽號「阿噹」之甲○○於八十五年十二月二十五日晚間九時三十
    分許，先以八六一一四０號電話連絡，約定以二萬元達成買賣安非他命之合意，
    雙方並約定在花蓮縣富里鄉竹田村義民廟前交貨，聯繫完畢後，丙○○隨即於當
    晚九時三十餘分許攜帶安非他命前往交貨之際，為獲悉該處有毒品交易而在該址
    巡邏多日之警察乙○○等發覺，經盤查查獲，並扣得上開安非他命十一包（不含
    包裝驗餘淨重八‧一六公克）。
二、案經花蓮縣警察局玉里分局報請臺灣花蓮地方法院檢察署檢察官偵查起訴。
      理  由
一、訊據上訴人即被告丙○○對於前開時地為警查扣安非他命十一包之事實供承不諱
    ，惟否認有何販賣安非他命之犯行，辯稱：向丁○○所購得之安非他命係欲供己
    吸用，且當日至現場亦係欲打電話請友人前來搭載云云。
二、惟查：
  (一)右揭事實業據被告於警訊及檢察官偵訊時自白不諱（見警訊卷第一、二頁、偵查
    卷第十頁），並經證人即花蓮縣警察局玉里分局警員乙○○到庭結證屬實，並供
    明對被告並無刑求逼供情事，完全出於被告之自由陳述，且係當場查獲安非他命
    ，實無刑求非法取供之必要（見本院更(一)卷第十八、十九頁）；況查被告雖辯稱
    伊曾遭警方以電擊棒刑求云云，惟當警方於八十五年十二月十六日下午二時十分
    許將之移送檢察官複訊時，被告仍向檢察官自白其販賣安非他命情節（見偵查卷
    第十頁反面），並坦承其在警訊時所供係屬真實（見偵查卷第十頁正面），且當
    檢察官質以「現在身體狀況？」被告答稱：「很好」，再質以「有無哪裡不舒服
    ？」被告答稱：「沒有」，檢察官又問：「在玉里分局有無被打？」被告始答以
    「有，以電擊棒打」，惟當檢察官再訊以「有無驗傷？要不要驗傷？」被告卻答
    稱：「無驗傷，不要驗傷」等語（見偵查卷第九頁反面），衡諸一般常情，苟被
    告真有遭警刑求，則應不待檢察官提問，即會主動陳明曾遭刑求情事，並要求檢
    察官驗傷，以取得其因警方刑求始為非任意性自白之證據，惟反觀本案被告卻於
    檢察官詢其要否驗傷時給予拒卻，則其當時身上是否有傷，乃至於其是否確曾遭
    警刑求，殊值懷疑，是其嗣後所為之刑求抗辯，尚難信實。
  (二)再者，本件復有數量不少且已分裝之安非他命十一包（不含包裝驗餘淨重八‧一
    六公克）扣案可資佐證，而該扣案之結晶粉末，業經檢驗證實其成分確係化學合
    成麻醉藥品安非他命無訛，有法務部調查局八十六年五月七日第0000000
    0號檢驗通知書乙紙在卷可憑（見原審卷第二十四頁），苟上開安非他命係被告
    單純供己吸用，殊無分成十一包攜帶在身，且一次購入如此多包安非他命之理﹖
    更何況被告業於警訊中供明向丁○○以一萬五千元購入安非他命之時，已準備以
    二萬元賣予甲○○等語（見警訊卷第二頁），嗣於偵查中亦再次坦承向丁○○購
    得之安非他命伊預計以二萬元賣給甲○○等語（見偵查卷第十頁反面），足見其
    販賣安非他命賺取差價牟利之意圖明顯。
  (三)雖證人丁○○於原審審理時迄本院調查中均否認曾販賣安非他命與被告，及屢經
    本院多次傳拘均未到庭之證人甲○○於原審審理時則否認相約向被告購買安非他
    命，甚至否認認識被告云云，然查證人丁○○確曾於八十五年十二月二十五日，
    在其花蓮縣富里鄉○○村○○路六十七號住處，以一萬五千元之價格，非法販賣
    安非他命十一包與本案被告，業經本院於審理八十六年度上訴字第七十五號案件
    時查證屬實（見該案號判決事實欄三之(二)），其後並經最高法院駁回其上訴而告
    確定，自不容其再空言否認販賣之事實。再經查詢證人甲○○之前科，其亦曾因
    施用第二級毒品安非他命而遭觀察勒戒，尚非與安非他命毫無牽連，是其曾為吸
    用安非他命而與被告聯繫購買細節，非不可能。又細稽證人丁○○何以迄至本院
    調查時仍否認販賣安非他命與被告？及證人甲○○何以亦否認曾向被告相約購買
    安非他命情節？均無非係為自己卸責及為被告迴護之詞，自不足據為有利於被告
    之認定。
  (四)至於被告所供另有吸用安非他命綽號「陳忠」之人，證人乙○○雖供證未查得「
    陳忠」其人，惟查毒犯多用綽號、假址，以避免警方追查，被告既係出於自由意
    志之陳述，自不能因警方未能查獲，而謂無綽號「陳忠」其人。退步言之，縱認
    無「陳忠」其人，然被告已將安非他命販入，並約定販賣與甲○○，實與販賣罪
    之成立亦無影響。
  (五)本件事證已明，被告所辯，旨在卸責，並不足採，其犯行洵堪認定，應予依法論
    科。
二、核被告所為，係犯麻醉藥品管理條例第十三條之一第二項第一款之非法販賣花化
    學合成麻醉藥品罪。又其既係基於販賣之故意販入安非他命，雖未及售出，仍屬
    販賣既遂（最高法院六十七年度台上字第二五００號判例、七十三年度台上字第
    四一五號判決意旨參照），起訴書認係未遂，尚有誤會。查毒品危害防制條例業
    於八十七年五月二十日公布施行，依同條例第二條第二項第二款、第四條第二項
    規定，已將安非他命改列為第二級毒品管理，其販賣第二級毒品者，處無期徒刑
    或七年以上有期徒刑，得併科新台幣七百萬元以下罰金，顯較麻醉藥品管理條例
    第十三條之一第二項第一款之法定本刑為重，依刑法第二條第一項但書之規定，
    經比較新舊法，應適用較有利於被告之行為時舊法即麻醉藥品管理條例之規定論
    罪。原審因予論罪科刑，固非無見，惟認定被告犯罪時間為八十五年十二月二十
    六日晚上七時許，核與事實不符（事實上，被告於八十五年十二月二十六日下午
    一時許，早已經警移送地檢署，被告自不可能於移送後之時點始犯罪，本院依被
    告在警局所供，認定犯罪時間為八十五年十二月二十五日晚上九時三十分許）；
    再者，扣案之安非他命根據扣案物品清單記載為十一包（含袋）十‧九公克（見
    偵查卷第六頁），經送驗後其驗餘淨重依法務部調查局檢驗通知書之記載為八‧
    一六公克，其後並記載「包裝重二‧二二公克」（見原審卷第二十四頁檢驗結果
    欄之記載），顯知上開八‧一六公克應係扣案安非他命十一包「不含包裝」之驗
    餘淨重，乃原審竟認係含包裝之淨重，認事亦不無疏誤。又被告於行為後，毒品
    危害防制條例業於八十七年五月二十日公布，原判決未及比較適用，亦有未合。
    被告上訴意旨一再否認販賣安非他命，雖無理由，惟原判決關於此部分既有可議
    ，即屬無可維持，自應由本院將此部分連同定執行刑部分予以撤銷改判。爰審酌
    被告販入安非他命之數量，販賣情節僅此一次，其犯罪之動機、目的、手段，及
    其品行、智識程度，暨其犯後之態度等一切情狀，量處如主文第二項所示之刑。
三、扣案之安非他命十一包（不含包裝驗餘淨重八‧一六公克）為違禁物，應依法併
    予宣告沒收。
據上論斷，應依刑事訴訟法第三百六十九條第一項前段、第三百六十四條第二百九十
九條第一項前段，麻醉藥品管理條例第十三條之一第二項第一款，刑法第二條第一項
但書、第十一條前段、第三十八條第一項第一款，判決如主文。
本案經檢察官邱雲昌到庭執行職務。
中      華      民      國      九十一      年    十    月    二十四    日
                                  審判長法官   吳  鴻  章
                                        法官   林  慶  煙
                                        法官   張  健  河
右正本證明與原本無異。
如不服本判決，應於判決送達後十日內向本院提出上訴狀。其未述理由者，並應於
提出上訴狀後十日內向本院補提理由狀(須附繕本)。
                                      書記官   鄧  瑞  雲
中      華      民      國      九十一      年    十    月    二十四    日
附錄本案判決論罪科刑之法律條文：
麻醉藥品管理條例第十三條之一第二項：違反前條之規定，其屬於第二條第四款之麻
                                    醉藥品者，依左列規定處斷：
                            第一款：非法輸入、製造、運輸、販賣者，處五年以
                                    上有期徒刑，得併科五萬元以下罰金。
